臺灣高等法院臺南分院刑事判決
111年度金上訴字第407號
上  訴  人  
即  被  告  張允亮



上列上訴人即被告因加重詐欺等案件，不服臺灣嘉義地方法院10
9年度金訴字第183號中華民國111年1月27日第一審判決（起訴案
號：臺灣嘉義地方檢察署109年度偵字第6453號、第4573號、第4
574號），提起上訴，本院判決如下：
    主      文
上訴駁回。
    事實及理由
壹、上訴得明示僅就判決之刑、沒收或保安處分一部為之。刑事
    訴訟法第348條第3項定有明文。而為尊重當事人設定攻防之
    範圍，並減輕上訴審審理之負擔，容許上訴權人僅針對刑、
    沒收或保安處分一部提起上訴，其未表明上訴之認定犯罪事
    實部分，則不在第二審之審判範圍。如為數罪併罰之案件，
    亦得僅針對各罪之刑、沒收、保安處分或對併罰所定之應執
    行刑、沒收、保安處分，提起上訴，其效力不及於原審所認
    定之各犯罪事實，此部分犯罪事實不在上訴審審查範圍（11
    0年6月16日修正理由參照）。本件被告僅就原判決所處刑之
    部分提起上訴，業經本院與被告確認在卷（本院卷第171頁
    ），是原判決關於犯罪事實及沒收部分，不在本院審理範圍
    。
貳、本判決書關於犯罪事實、證據及理由，引用原審判決書之記
    載（如附件）。
參、被告上訴意旨略以：原審判決量刑過重，希望能考量被告因
    年少不懂事、一時好奇而加入詐欺集團，請從輕量刑給予被
    告一個自新的機會。被告雖有前科，惟此次參與詐騙集團係
    初犯，且參與約一個月即主動退出，並非遭警察查獲才停止
    犯罪行為，足見被告並無犯罪習性，對被告判處相當程度之
    有期徒刑已可使被告記取教訓，且斟酌被告前科為持有第二
    級毒品罪，與本案加重詐欺犯行類型迥異、罪質有別，犯罪
    情狀並不具備內在關連性，難認被告對先前所受刑之執行欠
    缺感知、刑罰反應力薄弱，依釋字第775號解釋，被告應無
    刑法第47條第1項累犯規定加重其刑之必要等語。
肆、上訴駁回之理由　　
一、原判決以被告犯刑法第339條之4第1項第2款之三人以上共同
    詐欺取財罪、洗錢防制法第14條第1項之洗錢罪，事證明確
    ，依想像競合犯之規定，從一重論以三人以上共同詐欺取財
    罪，共13罪（即原判決附表二所示），以此犯罪事實及罪名
    為其量刑基礎，並說明被告本件構成累犯，及依刑法第47條
    第1項規定加重其刑之理由，被告符合洗錢防制法第16條第2
    規定之減刑要件，應於量刑時予以斟酌，及審酌被告正值壯
    年，不思以正途賺取財物，明知現今社會詐騙集團橫行，嚴
    重破壞社會秩序、侵害他人財產，竟貪圖不法利益，加入詐
    騙集團共同參與詐騙犯行，且使詐欺集團其餘成員得以隱匿
    真實身分及犯罪所得去向，助長犯罪猖獗，甚不足取，並衡
    酌被告坦承犯行，態度良好，尚未與告訴人、被害人達成和
    解，賠償其等損失；被告本案所擔任之角色、犯罪情節，被
    告供稱尚未獲得報酬，暨被告自陳○○畢業之智識程度，入監
    前○○，未婚，與祖父母同住，父母親離婚，父親已經過世，
    及其犯罪動機、手段、目的等一切情狀，分別量處如原判決
    附表二所示之刑，並定應執行刑為有期徒刑4年5月，核其量
    刑部分並無適用法律之違誤，裁量權之行使亦屬妥適。
二、累犯之立法意旨，在於行為人前已因犯罪而經徒刑執行完畢
    或一部之執行赦免後，理應產生警惕作用，返回社會後能因
    此自我控管。於行為人故意再犯有期徒刑以上之罪之情形，
    其對於刑罰之反應力顯然薄弱，乃由法院裁量是否加重最低
    本刑，以符罪刑相當之原則，非必以前後所犯兩罪須為同一
    罪名，或所再犯之罪其罪質與前罪相同或相類之犯行為必要
    （最高法院 110年度台上字第5204號判決意旨參照）。查：
    被告因違反毒品危害防制條例案件，前經臺灣雲林地方法院
    以103年度六簡字第158號判決判處有期徒刑4月確定，於105
    年8月21日執行完畢，有臺灣高等法院被告前案紀錄表可查
    ，其於執行完畢後5年內，故意再犯本件有期徒刑以上之各
    罪，均為累犯。審酌被告上開執行完畢時間與本件犯行相距
    不遠，且被告上開犯罪屬持有毒品犯罪，尚無社會之危害性
    ，然本件犯罪加重詐欺犯行，已屬具有社會危害性之犯罪，
    被告未因上開刑之執行獲得警惕，猶未能回歸社會正常生活
    ，更加入具結構性之犯罪集團，刑罰之反應力薄弱，而被告
    本件加重詐欺犯行，另同時構成洗錢罪，以刑法加重詐欺罪
    法定最輕本刑有期徒刑1年以觀，縱使依累犯規定加重其刑
    ，亦無何導致刑罰超過所應負擔罪責之情況，是以，原判決
    依累犯加重其刑，既已依卷內事證認定累犯之事實，且說明
    其加重之理由，尚無何違誤之處，被告指摘原判決依累犯規
    定加重其刑不當，非有理由。末以，本件原判決係於最高法
    院110年度台上大字第5660號裁定宣示前審理判決，依該裁
    定意旨指明：「於本裁定宣示前，下級審法院在檢察官未主
    張或盡其舉證、說明責任之情形下，業依職權調查，因而論
    以累犯，本乎前科形成累犯處斷刑或作為宣告刑事由之裁量
    ，只須滿足其一，其評價即足，上級審法院自不能據以撤銷
    原判決」，併予敘明。
三、被告指摘原判決量刑、定刑過重部分，本院審酌詐欺取財犯
    罪為全國性治安問題，因層出不窮之詐騙案件而人人自危，
    不僅破壞人際間之信任關係，亦使被害人受騙後求償無門，
    影響個人生計，集團性犯罪因層層分工之結果，使檢警單位
    難以一舉破獲，犯罪所得亦難以追回，影響層面廣大。而在
    此社會氛圍之下，經媒體一再披露報導，全國人民對於此等
    犯罪手段更深惡痛絕，如竟再加入或參與詐欺集團犯罪，其
    惡性即屬重大，縱使所參與程度或擔任角色均難以與首謀者
    相提並論，然如未能就末端參與者施以嚴重之懲罰，難以斷
    絕此種為蠅頭小利而參與犯罪之僥倖心態，集團式詐欺犯罪
    亦難以根絕，無法達到刑罰防衛社會之功能。且詐騙集團之
    犯罪特性在於分工精密，共犯間各自參與單一內容之犯罪過
    程，然為完成犯罪，彼此間均為不可或缺之角色，於量刑上
    當不能拆解部分行為，認為犯罪情節單純，而予以過度從輕
    量刑，蓋詐騙集團成員既應論以共同正犯，犯罪情節部分自
    應整體觀察，殊無將部分犯罪情節切割後，認為情節輕微而
    予以從輕量刑。被告於犯罪集團中擔任駕駛車輛、交付金融
    卡、收水角色，於領取贓款並收集達一定程度後，交付與上
    游共犯，犯罪時間集中於107年7月至8月間，所領取之被害
    人款項各達數萬元不等，約定報酬為每日領取金額百分之2
    （然供稱尚未取得），且除本案外，被告另有其他因擔任車
    手而經判刑之犯罪紀錄，顯見被告參與程度非輕，危害層面
    甚廣，則原判決考量各情後，就原判決附表二所示各罪，以
    其犯罪所生危害程度，各論以有期徒刑1年3月至1年9月不等
    之有期徒刑，並定應執行刑為有期徒刑4年5月，並無何過度
    評價或裁量權行使之瑕疵可指。
四、綜上，原判決量刑部分並無違法或不當之處，被告執以前詞
    ，上訴請求撤銷改判較輕之刑，為無理由，應予駁回。
伍、應適用之程序法條：刑事訴訟法第368條、第373條。
本案經檢察官江炳勳提起公訴、檢察官陳昱旗到庭執行職務。
中　　華　　民　　國　　111 　年　　5 　　月　　24　　日
                  刑事第一庭    審判長法　官  楊清安
                                      法　官  陳顯榮
                                      法　官  蕭于哲
以上正本證明與原本無異。
如不服本判決應於收受送達後20日內向本院提出上訴書狀，其未
敘述上訴理由者，並得於提起上訴後20日內向本院補提理由書（
均須按他造當事人之人數附繕本）「切勿逕送上級法院」。
　　　　　　　　　　　　　　　　　　　書記官　鄭信邦　　
中　　華　　民　　國　　111 　年　　5 　　月　　24　　日
附錄本案論罪科刑法條全文
中華民國刑法第339條之4
犯第339條詐欺罪而有下列情形之一者，處1年以上7年以下有期
徒刑，得併科1百萬元以下罰金：
一、冒用政府機關或公務員名義犯之。
二、三人以上共同犯之。
三、以廣播電視、電子通訊、網際網路或其他媒體等傳播工具，
    對公眾散布而犯之。
前項之未遂犯罰之。

洗錢防制法第14條
有第二條各款所列洗錢行為者，處7年以下有期徒刑，併科新臺
幣5百萬元以下罰金。
前項之未遂犯罰之。
前二項情形，不得科以超過其特定犯罪所定最重本刑之刑。